最高法院刑事判決　　　　　　　　　 111年度台上字第3388號
上　訴　人　謝勝德


上列上訴人因違反毒品危害防制條例等罪案件，不服臺灣高等法
院高雄分院中華民國111 年4月14日第二審判決（110年度上訴字
第966 號，起訴案號：臺灣橋頭地方檢察署109年度偵字第12981
、13745、14370號，110年度偵字第750、1669號），提起上訴，
本院判決如下：
    主  文
上訴駁回。
    理  由
一、刑事訴訟法第377 條規定，上訴於第三審法院，非以判決違
    背法令為理由，不得為之。是提起第三審上訴，應以原判決
    違背法令為理由，係屬法定要件。如果上訴理由書狀並未依
    據卷內訴訟資料，具體指摘原判決不適用何種法則或如何適
    用不當，或所指摘原判決違法情事，顯與法律規定得為第三
    審上訴理由之違法情形，不相適合時，均應認其上訴為不合
    法律上之程式，予以駁回。本件原審審理結果，認定上訴人
    謝勝德有其事實欄及附表（下稱附表）一所載販賣第一、二
    級毒品之犯行明確，因而維持第一審之科刑判決，駁回其在
    第二審之上訴，已詳述其認定犯罪事實所憑之心證理由。
二、毒品危害防制條例（下稱毒品條例）第17條第1 項規定：「
    犯第4條至第8條、第10條或第11條之罪，供出毒品來源，因
    而查獲其他正犯或共犯者，減輕或免除其刑。」其立法理由
    係以減輕或免除其刑之寬典，鼓勵涉嫌上開毒品犯罪之被告
    供出毒品來源，以擴大落實毒品之追查，俾有效斷絕毒品之
    供給，杜絕毒品氾濫，對查獲之毒販願意供出毒品來源，因
    而查獲其他正犯或共犯者，採行寬厚之刑事政策，擴大適用
    範圍，並規定減免其刑，至於被告「供出毒品來源」，與調
    查或偵查犯罪之公務員對該人發動調查或偵查並進而查獲之
    間，論理上須具有先後且相當之因果關係，始足當之。原判
    決已說明上訴人雖供稱其販賣本件毒品之來源為潘榮華，然
    其2人所供最後1次交易毒品海洛因之時間為民國109年5月間
    ，而上訴人於附表一編號1至13所示販賣毒品之時間係自109
    年7 月14日起至同年11月20日止，兩者在時間上已差距數月
    ，參以上訴人自承其有施用毒品之習慣，且甲基安非他命、
    海洛因並非可久放之物，儲存又有風險，亦查無上訴人向潘
    榮華購入後即予囤積不用之跡證，況上訴人就本件毒品來源
    另供稱有綽號「口腔癌」、「妞妞」、「少監仔」、曾昭樹
    等人，且所供交易日期均在上訴人向潘榮華購得毒品之後，
    另潘榮華涉犯販賣第一、二級毒品予上訴人部分，亦經檢察
    官以潘榮華罪嫌不足而予不起訴處分確定，是礙難認定上訴
    人就附表一所為販賣之毒品，與其與潘榮華間之毒品交易，
    具有先後及相當因果關係，上訴人即無毒品條例第17條第 1
    項供出毒品來源因而查獲其他正犯之情形，自無上述減刑規
    定之適用等旨，經核俱有卷存資料可憑，亦與經驗法則、論
    理法則無違，並無上訴理由此部分所指認定事實未依憑證據
    之違法可指。此部分上訴理由並未依據卷內資料而為具體指
    摘，難認係適法之上訴第三審之理由。
三、刑法第47條第1項累犯加重本刑之規定，依司法院釋字第775
    號（下稱釋字第775 號）解釋意旨，尚不生違反憲法一行為
    不二罰原則之問題，惟其不分情節，基於累犯者有其特別惡
    性及對刑罰反應力薄弱等立法理由，一律加重最低本刑，於
    不符合刑法第59條所定要件之情形下，致生行為人所受之刑
    罰超過其所應負擔罪責之個案，其人身自由因此遭受過苛之
    侵害部分，對人民受憲法第8 條保障之人身自由所為限制，
    不符憲法罪刑相當原則，且牴觸憲法第23條比例原則。於此
    範圍內，在有關機關依該解釋意旨修正刑法第47條前，為避
    免發生上述罪刑不相當之情形，法院就該個案應依該解釋意
    旨，裁量是否加重最低本刑。細繹前開解釋意旨，並非宣告
    刑法累犯規定全部違憲，祗在法院認為依個案情節應量處最
    低法定刑，又無法適用刑法第59條酌量減輕其刑時，始得依
    該解釋意旨裁量不予加重。故而倘事實審法院已就個案犯罪
    情節，具體審酌行為人一切情狀及所應負擔之罪責，經裁量
    結果認依刑法第47條第1 項規定加重其最低本刑，而無過苛
    或罪刑不相當之情形者，即與上開解釋意旨無違。另刑法第
    59條所規定之酌量減輕其刑，必其犯罪情狀顯可憫恕，在客
    觀上足以引起一般人之同情，認為即予以宣告法定最低度刑
    ，猶嫌過重者，始有其適用；其審酌事項固不排除刑法第57
    條所列舉10款事由，但仍以犯罪時有其特殊之原因與環境為
    必要，又是否援引刑法第59條酌減其刑，屬事實審法院得依
    職權裁量之事項，若其裁量權之行使未有濫用之情形，非許
    當事人逕憑己意，指稱法院不予酌減，即有判決不適用法則
    之違法。原判決依釋字第775 號解釋意旨，並卷附臺灣高等
    法院被告前案紀錄表，說明上訴人前因施用毒品案件，經法
    院判處有期徒刑3 月確定（下稱前案），於易科罰金執行完
    畢後5年內，故意再犯附表一編號1至13之販賣第一、二級毒
    品罪，均為累犯，審酌上訴人前案所犯同為毒品案件之罪質
    ，並係獲判易科罰金刑度而執行完畢，上訴人再犯同屬毒品
    案件且法定刑更加嚴重之販賣毒品犯行，顯見其刑罰反應力
    薄弱，具有相當法敵對意志，復參其於附表一編號1 至13各
    罪之犯案情節，依累犯規定加重其刑，並無違反罪刑相當原
    則而有過苛之虞，故除法定刑為死刑、無期徒刑部分依法不
    得加重外，其餘法定本刑予以加重其刑等情，尚無上訴理由
    此部分所指未考量前案刑罰執行性質、內容之情，亦與釋字
    第775 號解釋意旨無違。關於刑法第59條酌減其刑部分，原
    判決說明其審酌上訴人所犯附表一編號1 至6、8至10、12、
    13所示販賣第二級毒品之販賣價金、對象、次數、所生毒品
    擴散之危害，對照各罪依刑法第47條第1 項、修正前後毒品
    條例第17條第2項規定先加後減之法定最輕本刑（編號1：有
    期徒刑3 年7月；編號2至6、8至10、12、13：有期徒刑5年1
    月），並其為營利而販毒等情狀，尚難認客觀上有何足以引
    起一般同情之特殊犯案原因與環境，而有情輕法重，顯堪憫
    恕之情事，故上訴人此部分犯行並無刑法第59條酌減其刑規
    定之適用。核屬原審科刑裁量權之適法行使，並無上訴理由
    所謂單純因適用修正前後毒品條例第17條第2 項減輕其刑，
    即不予酌減其刑之情形，亦與刑法第59條規定無違。此部分
    核無上訴理由所指之判決違背法令。上訴理由於此亦未依據
    卷內資料而為具體指摘，尚非上訴第三審之適法理由。
四、綜合前述及其他上訴理由，經核係就原審科刑職權之適法行
    使為反覆爭執，任意指摘為違法，其上訴不符合首揭法定之
    第三審上訴要件而違背法律上之程式，應予駁回。
五、依刑事訴訟法第395條前段，作成本判決。
中    華    民    國   111    年    8     月    11    日
                  刑事第三庭審判長法  官  徐  昌  錦  
                                  法  官  林  恆  吉  
                                  法  官  林  海  祥  
                                  法  官  江  翠  萍  
                                  法  官  侯  廷  昌  
本件正本證明與原本無異
                                  書記官
中    華    民    國   111    年    8     月    17    日